【裁判字號】    99,消債更,18
【裁判日期】    990419
【裁判案由】    更生事件
【裁判全文】
臺灣臺北地方法院民事裁定            99年度消債更字第18號
聲  請  人
即債務人    甲○○
代  理  人  朱麗真律師
上列當事人因消費者債務清理事件聲請，本院裁定如下：
    主  文
聲請駁回。
聲請費用新臺幣壹仟元由聲請人負擔。
    理  由
一、按債務人不能清償債務或有不能清償之虞者，得依本條例所
    定更生或清算程序，清理其債務，消費者債務清理條例第3
    條定有明文。又債務人對於金融機構因消費借貸、自用住宅
    借款、信用卡或現金卡契約而負債務，在聲請更生或清算前
    ，應提出債權人清冊，以書面向最大債權金融機構請求協商
    債務清償方案並表明共同協商之意旨；聲請更生或清算不合
    程式或不備其他要件者，法院應以裁定駁回之，但其情形可
    以補正者，法院應定期間先命補正，復為同條例第151條第1
    項、第8條所明定。所謂消債條例所定之前置協商程序，其
    立法目的係因債務人對於金融機構因消費借貸、自用住宅借
    款、信用卡或現金卡契約而負債務，其法律關係較單純明確
    ，金融機構並已訂有債務協商機制，使債務人與多數債權人
    間能利用法院程序外解決之協商機制而自主解決其債務，如
    能協商成立，債務人或不須依消債條例聲請更生或清算，可
    因此疏減法院負擔，有效分配司法資源，遂採行協商前置主
    義。
二、本件聲請意旨略以：伊有不能清償債務情事，前已以書面向
    最大債權金融機構臺灣銀行股份有限公司（下稱臺灣銀行）
    請求共同協商債務清償方案，最大債權銀行提供二階段月付
    新臺幣（下同）7,000元之還款方案（第一階段分72期月付
    7,000元，第二階段係俟再行評估），惟債務人衡量此方案
    無確定期數，存有不確定性，況且臺灣銀行亦未再行確認聲
    請人可否提高每期還款金額，而認聲清人未能達成合意，致
    協商不成立，此有違協商之意旨。又其無擔保或無優先權之
    債務總額未逾新台幣1200萬元，復未經法院裁定開始清算程
    序或宣告破產，爰依法聲請更生云云。
三、經查，本件聲請人稱因最大債權銀行所提兩階段協商方案，
    不備確定金額，故致協商不成立，又其雖然底薪僅有2萬元
    ，惟加入業績獎金可提高還款能力，臺灣銀行未予以考量而
    提出二階段還款方案，陷聲請人於不利等語。就聲請人所述
    ，聲請人如當初認該協商方案有不適當情形，自應積極再循
    協商途徑謀求解決債務問題，而非完全拒絕上開協商之內容
    以便藉協商不成立為由聲請更生。且雖聲請人認為其還款金
    額可再提高，惟業績獎金本屬不穩定之收入，最大債權銀行
    未將予以考慮，實屬保守估計，再者，若聲請人認為其獎金
    可足以清償支付款項，何以再需向本院聲請更生。又銀行提
    出還款方案為72期後重新核評還款能力，則債權銀行屆時自
    將評估債務人之還款能力，妥適調整債務人與債權人間之權
    利義務關係，不啻保障債權人之公平受償，並謀求債務人在
    債務清理過程中保有人性尊嚴之最低經濟基本生活，衡以健
    全社會經濟發展，始確定其每月應償金額，聲請人自無由擔
    心屆時無法承受，並執此為由拒絕同意銀行所提協商方案，
    是聲請人此部分之主張，亦無可採。準此，聲請人尚無不能
    清償債務或不能清償之虞，其更生之聲請不符合消費者債務
    清理條例第3條所定要件，依前揭說明，自應駁回其聲請。
    綜上，爰裁定如主文。
中    華    民    國    99    年    4     月    19    日
              民事第二十二庭法      官  紀文惠
上為正本係照原本作成
如不服本裁定，應於裁定送達後10日內，以書狀向本院提出抗告
，並繳納抗告費新臺幣1千元
中    華    民    國    99    年    4     月    19    日
                            書  記  官  陳慧奇

司法院資訊處製作；財團法人民間司法改革基金會備份。
